【裁判字號】    91,訴,456
【裁判日期】    920217
【裁判案由】    搶奪等
【裁判全文】
臺灣雲林地方法院刑事判決                          九十一年度訴字第四五六號
    公  訴  人  臺灣雲林地方法院檢察署檢察官
    被      告  庚○○  男二十.
右列被告因搶奪等案件，經檢察官提起公訴（九十一年度偵字第四一五二號、第四一
七四號），本院判決如左：
    主  文
庚○○連續攜帶兇器竊盜，處有期徒刑拾月，又因過失致人於死，處有期徒刑拾月，
又對於無自救力之人，依法令應扶助，而不為其生存所必要之扶助，處有期徒刑壹年
，又意圖為自己不法之所有，而搶奪他人之動產，處有期徒刑捌月，應執行有期徒刑
年貳月。
    事  實
一、庚○○因染上施用毒品海洛因惡習，又缺錢購買毒品，即基於意圖為自己不法所
    有之概括犯意，於民國九十一年九月二十一日上午七時四十分許，在雲林縣北港
    鎮○○里○○路附近農地旁，持客觀上對人身安全產生危害之鐵製剪刀一把（未
    扣案），竊取戊○○持有之抽水馬達一部，得手後據為己有，並於同日載運至水
    林鄉○○村○○路二一之十號己○○住處，售予不知情己○○，得款新台幣（下
    同）二百元。
二、庚○○於上述時地竊得抽水馬達後，正欲駕駛其母蘇陳錦連所有之車號ＲＤ－３
    ７４０號自小客車離去之際，為戊○○發現並上前質問，庚○○見狀趕緊駕車逃
    離，戊○○即駕駛自小客車在後追捕。庚○○駕車沿雲林縣北港鎮○○里○○路
    由西往東方向行駛，於同日上午七時五十分許，其駕車途經東湖路一之一號前之
    東湖路與產業道路之無號誌交岔路口，庚○○本應注意該路段時速限制六十公里
    ，不得超速行駛，車輛行經無號誌交岔路口，應減速慢行，作隨時停車之準備，
    駕駛人並應注意車前狀況及兩車併行之間隔，隨時採取必要之安全措施，且依當
    時情況，天候晴，路面乾燥無缺陷，無障礙物，視距良好，別無不能注意之情事
    ，詎庚○○疏未注意，猶仍以時速七、八十公里之高速通過該路口，適有吳敏郎
    騎乘車號ＮＴＰ－０２７號重型機車，亦由西往東方向行駛在庚○○前方左側，
    庚○○於經過該交岔路口之際，又疏未注意車前狀況，及與吳敏郎之機車保持安
    全之間隔，於超越吳敏郎之際，其自小客車駕駛座左前Ａ柱擦撞機車右側之照後
    鏡，吳敏郎因而向左傾倒，受有頭部外傷、撕裂傷、左手肘擦傷、右腳擦傷等之
    傷害，而陷於無自救力之狀態。庚○○肇事後，未下車救助吳敏郎，為逃避後方
    戊○○之追捕，隨即駕車逃離現場，不為吳敏郎生存所必要之扶助而遺棄之。戊○○隨後趕到，見吳敏郎倒臥地上，即報警並將吳敏郎送醫急救，惟吳敏郎因傷
    重，於同年九月二十八日，因頭部外傷及其合併症、多器官功能衰竭等重創不治
    死亡。
三、庚○○又基於上述竊盜之概括犯意，於九十一年九月二十六日，在雲林縣水林鄉
    瓊埔村中興國小東側農田附近，復持客觀上對人身安全產生危害之鐵剪一支，以
    上述方式，竊取甲○○持有之抽水馬達一部，得手後據為己有。
四、庚○○於上述時地竊得抽水馬達後，於同日下午一時三十分許，騎機車載運該馬
    達至上述己○○之住處銷贓，不知情的己○○準備以二百元購買，正當己○○自
    口袋掏出現金三萬七千元，準備交付該二百元之際，庚○○趁己○○不備，徒手
    搶奪己○○手中之三萬七千元現鈔，得手後隨即騎乘機車逃逸，並將上述現鈔花
    用剩餘一千元。
五、嗣於九十一年拾月五日經警方循線查獲。
六、案經雲林縣警察局北港分局報告及吳敏郎之子乙○○告訴臺灣雲林地方法院檢察
    署檢察官相驗後偵查起訴。
    理  由
一、被告庚○○對上述犯罪事實坦白承認，核與證人即被害人戊○○、甲○○、己○○、丁○○、李炎皇（承辦車禍肇事警員）、丙○○（承辦車禍肇事警員）等人
    ，及吳敏郎（生前）等人審判外、審判庭內所述之失竊、車禍肇事、駕車逃逸、
    搶奪等情形相符（審判外之筆錄、談話紀錄表等，被告同意證據使用）。竊盜及
    搶奪部分，並有贓物領據在卷可參。車禍肇事、駕車逃逸部分，則另有道路交通
    事故調查報告表、現場照片、機車照片、自小客車照片、自小客車與機車高度比
    例之照片、吳敏郎之診斷證明書、病歷資料等在卷可稽。又吳敏郎確係因本件車
    禍肇事死亡之事實，為檢察官督同檢驗員相驗屍體屬實，製有驗斷書、相驗屍體
    證明書、勘驗筆錄附卷可憑，並為告訴人乙○○指訴在卷。
二、按車輛行車速度應依標誌，無標誌者，於郊外道路不得超過時速六十公里，又車
    輛行經無號誌交岔路口，應減速慢行，作隨時停車之準備，駕駛人並應注意車前
    狀況及兩車併行間隔，隨時採取必要之安全措施，道路交通安全規則第九十三條
    第一項第一款、第三款、第九十四條第三項定有明文。被告身為自小客車駕駛人
    ，自負有上述義務。且依當時情況，天候晴，路面乾燥無缺陷，無障礙物，視距
    良好，別無不能注意之情事，有上述調查紀錄表在卷可憑，被告竟為躲避追捕，
    疏未注意而肇事，其有過失至明。又吳敏郎確係因本件車禍死亡之事實，前已敘
    及，是其死亡與被告之過失間，有相當因果關係，當無疑義。本件事證明確，被
    告犯行堪以認定，自應依法論科。
三、核被告所為，係犯刑法第三百二十一條第一項第三款之攜帶兇器竊盜罪、第二百
    七十六條第一項之過失致死罪、第二百九十四條第一項後段之違背義務遺棄罪、
    第一百八十五條之四肇事逃逸罪、第三百二十五條第一項之搶奪罪。被告先後二
    次竊盜犯行，時間緊接，觸犯犯罪構成要件相同之罪名，顯係基於概括犯意而為
    ，應依連續犯規定論以一罪，並加重其刑。被告肇事逃逸之行為，分別構成上述
    刑法第二百九十四條第一項、第一百八十五條之四之罪名，乃一行為觸犯數罪名
    ，為想像競合犯（台灣高等法院暨所屬法院八十八年法律座談會刑事類提案第五
    號、第六號法律問題研討內容參照）。依據被害人吳敏郎之診斷證明書之記載，
    及戊○○將其送醫救治之情況判斷，當時吳敏郎已陷於無自救力無疑，則被告又
    違反道路交通管理處罰條例第六十二條第一項之救助義務而逃逸，其犯罪情節顯
    然較刑法第一百八十五條之四之罪為重，自應從一重論以同法第二百九十四條第
    一項後段之違背義務遺棄罪（檢察官認刑法第一百八十五條之四之罪較同法第二
    百九十四條第一項之罪為重，而應從前者之罪，尚有未洽，惟起訴法條毋庸變更
    ，應予敘明）。被告所犯上述三罪，罪名互殊，犯意個別，應予分論併罰。
四、本院審酌被告犯後坦白犯行，惟其未對本案被害人有賠償的意思，亦未提出任何
    賠償之計劃，顯然其未能深切感受被害人受害之苦，又被害人到庭，均未表示原
    諒被告之意思，被告犯罪之動機，是因為染上吸毒惡習，因缺錢吸毒，才偷竊行
    搶，可認其犯罪動機不良，又其於竊盜得手後，為被害人發現因而駕車逃逸，逃
    逸途中，又因超車等過失碰撞被害人吳敏郎致死，過失情節甚重，其肇事逃逸後
    ，亦無慚愧的意思，仍然持馬達銷贓，換取二百元購買毒品，可見其對人的生命
    毫無尊重之意，只顧銷贓購毒以解癮，駕車撞人事件，並未使被告醒悟，之後被
    告又再次竊盜，並於銷贓之際，更進一步以暴力介入，搶奪他人財物，足認被告
    因施用毒品越陷越深，惡性不淺，及被告竊盜與搶奪財物之價值尚屬非鉅等一切
    情狀，各量處如主文所示之刑，並定其應執行刑。
據上論斷，應依刑事訴訟法第二百九十九條第一項前段，刑法第五十六條、第三百二
十一條第一項第三款、第二百七十六條第一項、第二百九十四條第一項後段、第一百
八十五條之四、第三百二十五條第一項、第五十五條、第五十一條第五款，罰金罰鍰
提高標準條例第一條前段，判決如主文。
中      華      民      國      九十二      年      二    月    十七    日
                                        臺灣雲林地方法院刑事第一庭
                                            法  官  侯  廷  昌
右正本證明與原本無異。
如不服本判決，應於判決送達後十日內向本院提出上訴狀( 應附繕本 )。
                                            書記官  蔡  金  保
中      華      民      國      九十二      年      二    月    十七    日
附錄法條：
中華民國刑法第一百八十五條之四
駕駛動力交通工具肇事，致人死傷而逃逸者，處六月以上五年以下有期徒刑。
中華民國刑法第二百七十六條
 (過失致死罪)
因過失致人於死者，處二年以下有期徒刑、拘役或二千元以下罰金。
從事業務之人，因業務上之過失犯前項之罪者，處五年以下有期徒刑或拘役，得併科
三千元以下罰金。
中華民國刑法第三百二十一條
 (加重竊盜罪)
犯竊盜罪而有左列情形之一者，處六月以上五年以下有期徒刑：
一  於夜間侵入住宅或有人居住之建築物、船艦，或隱匿其內而犯之者。
二  毀越門扇、牆垣或其他安全設備而犯之者。
三  攜帶兇器而犯之者。
四  結夥三人以上而犯之者。
五  乘火災、水災或其他災害之際而犯之者。
六  在車站或埠頭而犯之者。
前項之未遂罰之。
中華民國刑法第三百二十五條
 (普通搶奪罪)
意圖為自己或第三人不法之所有，而搶奪他人之動產者，處六月以上五年以下有期徒
刑。
因而致人於死者，處無期徒刑或七年以上有期徒刑，致重傷者，處三年以上十年以下
有期徒刑。
第一項之未遂犯罰之。
中華民國刑法第二百九十四條
 (違背義務之遺棄罪)
對於無自救力之人，依法令或契約應扶助、養育或保護而遺棄之，或不為其生存所必
要之扶助、養育或保護者，處六月以上五年以下有期徒刑。因而致人於死者，處無期
徒刑或七年以上有期徒刑；致重傷者，處三年以上十年以下有期徒刑。


司法院資訊處製作；財團法人民間司法改革基金會備份。
